【裁判字號】    90,訴,140
【裁判日期】    900522
【裁判案由】    毀損等
【裁判全文】
臺灣新竹地方法院刑事判決                            九十年度訴字第一四號
    公  訴  人  臺灣新竹地方法院檢察署檢察官
    被      告  丁○○
                丙○○
右列被告因妨害公務案件，經檢察官提起公訴（九十年度偵字第三三五號），本院判
決如左：
    主  文
丁○○服用酒類，不能安全駕駛動力交通工具而駕駛，處有期徒刑貳月，如易科罰金
，以參佰元折算壹日。又損壞公務員職務上掌管之物品，處有期徒刑參月，如易科罰
金，以參佰元折算壹日。又於公務員依法執行職務時，當場侮辱，處有期徒刑貳月，
如易科罰金，以參佰元折算壹日。應執行有期徒刑陸月，如易科罰金，以參佰元折算
壹日。
丙○○無罪。
    事  實
一、丁○○於民國（下同）九十年一月六日中午，在新竹市○○路四五０號家中飲酒
    後，於不能安全駕駛動力交通工具之情形下，仍駕駛車號Ｗ七─五三四九號自小
    客車，搭載丙○○閒逛，迄於同日十三時四十分許，行駛至新竹市○○○路與浸
    水街口處，與乙○○所駕駛之車號ＤＮ─０九三八號自小客車發生擦撞，因雙方
    均無車損，乙○○即未下車繼續前行至浸水街與樹下街口，詎竟引起丁○○不滿
    ，尾追攔下乙○○自小客車，並敲打自小客車車門及車窗，要求乙○○下車解決
    ，並對來往車輛、行人咆哮，不准別人經過。乙○○下車後，丁○○即向乙○○
    表示：必須問旁邊老大（即丙○○）要如何解決，丙○○即稱賠償新台幣（下同
    ）二千元，然乙○○欲交付二千元予丁○○時，丁○○又不同意，並出手毆打乙○○（未據告訴），之後乙○○由不詳路人載離現場並報警處理。迨新竹市警察
    局第三分局香山派出所警員甲○○據報趕至現場處理時，丁○○向甲○○稱：「
    給我一個面子」等語，希望警方不予處理，惟甲○○見丁○○酒醉，並不予理會
    ，並以紙筆記下丁○○所駕駛之自小客車車號，丁○○見狀，即當場向依法執行
    職務之甲○○以台語辱罵稱：「幹你娘，警察有什麼跩的！」等語；隨後又以拳
    頭毆打警員甲○○頭部，致甲○○所戴眼鏡亦因而破裂毀損（傷害及毀損部分均
    未據告訴），而對於公務員依法執行職務時，施強暴；嗣經甲○○以無線電請求
    支援，警員陳峰盛趕至現場與甲○○欲將丁○○帶回派出所時，丁○○為拒絕上
    車，竟基於損壞公物之故意，拉扯支援警力陳峰盛所駕駛，職務上所掌管之車號
    ＤＯ─八四五三號巡邏車後車廂上之天線，致該天線因而彎曲折損。嗣丁○○、
    丙○○二人被帶至香山派出所後，丁○○仍接續前開侮辱公務員之犯意，對派出
    所內不特定警員不斷以三字經相辱罵。嗣經警檢測其呼氣中酒精濃度達每公升０
    點七五毫克。
二、案經新竹市警察局第三分局報請台灣新竹地方法院檢察署檢察官偵查起訴。
    理  由
一、右揭犯罪事實，業據被告丁○○於本院審理時坦承不諱，核與被害人乙○○指述
    情節相符，並經證人即執行勤務之警員甲○○於偵審中，警員陳峰盛及目擊證人
    曾傳居於偵查時證述綦詳，復有酒精濃度測試單及測試觀察紀錄表、舉發違反道
    路交通管理事件通知單各一紙及警員陳峰盛職務上所掌管、裝置右開巡邏車後車
    廂上之天線受損照片一幀在卷可按，被告丁○○應知用力拉扯汽車天線足致折損
    或彎曲變形，是其損壞公務員職務上掌管物品之犯意，可以認定。綜上，被告之
    自白與事實相符，本件事證已臻明確，被告犯行洵堪認定，自應依法論科。
二、核被告所為，係犯刑法第一百八十五條之三公共危險罪、第一百三十五條第一項
    對執行職務之公務員施強暴罪、第一百三十八條之損壞公務員職務上所掌管之物
    品罪及第一百四十條第一項之侮辱公務員罪。其多次對公務員依法執行職務時，
    當場侮辱之行為，均係以一個接續之意思，於密接之時間、地點，以相同方法分
    別犯同一之罪，為接續犯，仍屬實質上一罪。又被告對於依法執行職務公務員施
    以強暴之行為，與損壞公務員職務上所掌管物品之行為間，有方法結果之牽連關
    係，為牽連犯，應從一重依刑法第一百三十八條之損壞公務員職務上所掌管物品
    罪處斷。又其所犯上開三罪間，犯意各別，行為互異，罪名不同，應分論併罰。
    爰審酌被告之品行、無故辱罵及攻擊執勤員警，目無法紀，助長社會暴戾之氣，
    及犯罪後態度等一切情狀，分別諭知如主文所示之刑，及諭知易科罰金之折算標
    準，並定其應執行之刑，以示懲儆。又被告於行為後，刑法第四十一條業於九十
    年一月四日修正為「犯最重本刑為五年以下有期徒刑以下之刑之罪，而受六月以
    下有期徒刑或拘役之宣告，因身體、教育、職業、家庭之關係或其他正當事由，
    執行顯有困難者，得以一元以上三元以下折算一日，易科罰金。但確因不執行所
    宣告之刑，難收矯正之效或難以維持法秩序者，不在此限。」、「併合處罰之數
    罪，均有前項情形，其應執行之刑逾六月者，亦同。」並於同年月十日公佈施行
    ，於同年月十二日生效，茲比較新舊法之規定，變更後之新法對被告並無不利，
    依刑法第二條第一項前段之規定，自應適用裁判時之新法，附此敘明。
三、又公訴人另以被告丁○○於右揭時地，為警員甲○○制伏在地上依法逮捕，此時
    另被告丙○○（詳後述）為便利丁○○（起訴書誤為丙○○）脫逃，以強暴方法
    抱住甲○○，讓被告丁○○得以脫離甲○○之合法逮捕，因認被告丁○○此部分
    犯行尚涉有刑法第一百六十一條之脫逃罪嫌云云。惟查本件處理警員甲○○於將
    被告丁○○壓制在地上時，因被人從後面抱起來，而讓被告丁○○爬起來跑開，
    然被告丁○○跑開後，在距甲○○一、二十公尺遠處叫囂，嗣俟支援警力趕至方
    由警員陳峰盛將被告丁○○拉到警車內等情，業據證人甲○○於本院訊問時證述
    綦詳，足見被告丁○○僅單純掙脫被逮捕，並無脫逃之意，否則焉有於脫離警員
    之控制後仍滯留於現場讓支援警力逮捕之理，參以證人甲○○亦證稱：「（丁○○有脫逃的意思嗎？）應該沒有，如果要跑，早就跑給我追了，不會還留在現場
    。」等語，是認公訴人所指被告丁○○此部分犯行應不能成立，本應為無罪之諭
    知，唯公訴人認此部分行為與前開論罪科刑部分有裁判上一罪關係，爰不另為無
    罪之諭知。
四、公訴意旨另以：被告丙○○於右揭時地，見被告丁○○被制伏於地上，為便利被
    告丁○○脫逃，以強暴方法抱住甲○○，被告丁○○因而得以脫離甲○○之合法
    逮捕，因認被告丙○○涉有刑法第一百六十二條第二項之便利脫逃罪嫌云云。訊
    據被告丙○○固不否認自後抱起警員甲○○，惟堅決否認有何以強暴方法便利被
    告丁○○脫逃之犯行，辯稱：伊當天有喝點酒，伊是要去勸解，伊把警察抱起來
    就放手，只是要他們和解等語，核與證人甲○○證稱：「：：我追上去，把他（
    指被告丁○○）壓在地上，我要上他的手銬，被人從後面抱住，把我抱起來，說
    不要這樣不要這樣，：：」、「（他把你抱起來，有無抱的很緊？）沒有抱的很
    緊，他主要是要把我抱起來，他說不要這樣車上有小孩，會嚇到小孩子。」、「
    （當時丁○○打你時，你還是被抱住嗎？）是的。但沒有抱很緊，所以我還是一
    直往後退。」等語相符，而被告丙○○當日確有帶一小女兒在場等情，亦據證人
    陳峰盛於偵查證陳明在卷，綜上，應認被告丙○○上開所辯，尚堪採信。參以被
    告丙○○於同日下午三時二十七分許，經警檢測其呼氣中酒精濃度仍高達每公升
    一點三八毫克，有酒精濃度測試單一紙在卷可按，足見其當時意識非甚清醒，縱
    其自後抱住警員甲○○之行為有所不當，亦非出於以暴力妨害公務或便利脫逃之
    故意，況被告丁○○自始即無脫逃之犯意已如前述，則被告丙○○益無成立刑法
    第一百六十二條第二項之便利脫逃罪之餘地，爰就被告丙○○部分為無罪判決之
    諭知。
據上論斷，應依刑事訴訟法第二百九十九條第一項前段、第三百零一條第一項，刑法
第一百八十五條之三、第一百三十五條第一項、第一百三十八條、第一百四十條第一
項、第五十五條、第四十一條第一項前段、第二條第一項前段、第五十一條第五款，
罰金罰鍰提高標準條例第一條前段、第二條，判決如主文。
本案經檢察官吳金棟到庭執行職務。
中      華      民      國    九十    年      五      月      二十二    日
                                臺灣新竹地方法院刑事第二庭
                                    法  官  楊  明  箴
右正本證明與原本無異。
如不服本判決，應於判決送達後十日內向本院提出上訴狀( 應附繕本 )，上訴於
臺灣高等法院。
                                    書記官  陳  進  楷
中      華      民      國    九十    年      五      月      三十      日
刑法第一百八十五條之三
服用毒品、麻醉藥品、酒類或其他相類之物，不能安全駕駛動力交通工具而駕駛者，
處一年以下有期徒刑、拘役或三萬元以下罰金。
刑法第一百三十八條
毀棄、損壞或隱匿公務員職務上掌管或委託第三人掌管之文書、圖畫、物品，或致令
不堪用者，處五年以下有期徒刑。
刑法第一百四十條
於公務員依法執行職務時，當場侮辱，或對於其依法執行之職務公然侮辱者，處六月
以下有期徒刑、拘役或一百元以下罰金。對於公署公然侮辱者亦同。


司法院資訊處製作；財團法人民間司法改革基金會備份。
